最高法院刑事判決　　　　　　　　　　　　　　　九十一年度台上字第一八九四號
　　上　訴　人　甲○○
右上訴人因走私案件，不服台灣高等法院台中分院中華民國九十一年二月十九日第二
審判決（九十一年度上訴字第七一號，起訴案號：台灣台中地方法院檢察署八十九年
度偵字第一七一一一號），提起上訴，本院判決如左：
    主  文
上訴駁回。
    理  由
按刑事訴訟法第三百七十七條規定，上訴於第三審法院，非以判決違背法令為理由，
不得為之。是提起第三審上訴，應以原判決違背法令為理由，係屬法定要件。且必須
依據卷內資料為具體之指摘，並足據以辨認原判決已具備違背法令之形式，始屬相當
。本件原判決認定上訴人甲○○及已判決確定之顏進益等人，均為巴拿馬籍輪船「漢
鴻輪」之船員，與該船大廚羅鴻津（另由台灣高等法院高雄分院併案審理）均明知Ｄ
ＡＶＩＤＯＦＦ香菸（黑）十二萬零七百五十包、（白）三萬八千七百五十包及ＭＩ
ＬＤＳＥＶＥＮ香菸一萬七千九百九十包，完稅價格總價新台幣三百九十萬八千零八
元之未貼專賣憑證香菸，原係管制進口物品，竟與綽號「阿炳」之成年男子，基於共
同犯意聯絡，利用該船於民國八十九年十月十三日在香港下錨停泊之際，裝載船內空
艙中，再於同年月十八日私運進口至台中港，停泊於五碼頭時，即由羅鴻津與上訴人
等人利用該船輸送設備，自艙底搬運上述未稅洋菸，為警當場查獲，並扣得上述洋菸
等事實。已詳述其所憑之證據及認定其共同私運管制物品進口逾公告數額，係犯懲治
走私條例第二條第一項罪之理由。而以上訴人辯稱：伊不知該等香菸何時被弄上船，
查獲當時伊在睡覺，並未參與搬運香菸云云，如何有違常理，要屬卸責之詞，及共同
被告呂進文所稱：當時伊不知道是香菸，因為香菸用黑色塑膠袋裝，是因為看到丟
在地上沒有放好，才去搬好，……我要回房間睡覺時，在通道上有看到甲○○、顏進
益、歐克西等人在走道上，他們要做何事伊不知道等語，如何為事後迴護上訴人之詞
，均不足採，亦於理由中加以指駁。復補充說明菸酒專賣改制後，外國菸酒已非專賣
物品，凡取得「菸酒進口業許可執照」之業者，均可依規定進口，雖行政院於九十一
年一月一日刪除「管制物品項目及其數額」丙項第一款「菸、酒、捲菸紙」之規定，
然此僅屬行政上適應當時情形所為事實上之變更，並非刑罰法律有所變更，殊無溯及
既往而使重行公告以前之走私犯行受何影響，並無刑法第二條第一項之適用。因而維
持第一審論處上訴人共同私運管制物品進口逾公告數額罪刑，駁回上訴人在第二審之
上訴，經核尚無違背法令之情形存在。上訴意旨略稱：本件走私未稅洋菸係由羅鴻津
會同起貨當地工頭與其工人搬運上船，裝貨時上訴人未在船上，上船後縱目睹該批物
品可疑為有可能係屬洋菸，究非明知，如羅鴻津叫其等搬運至船體其他空曠或偏僻位
置，乃人之常情，遽認為係屬共同走私顯已違反證據及經驗法則，此外無任何證據足
資證明上訴人與羅鴻津對走私未稅洋菸有事前犯意聯絡及走私行為之分擔，原審認定
事實已有違法之處云云。惟查原判決所引用之第一審判決記載之證據及理由，已說明
其認定上訴人等明知該船停泊於香港時有藏放未稅洋菸於船艙，事後復於該船抵台中
港時連夜搬運該批洋菸，有共同私運該等管制之未稅洋菸進口逾公告數額之犯行所憑
之證據及認定之理由甚詳。所為之論斷，與證據法則及經驗法則無違。又共同正犯之
意思聯絡，不限於事前所協議，其於行為當時，基於互相之認識，以共同犯罪之意思
參與者，亦無礙於共同正犯之成立，且行為之分擔，亦不以每一階段均經參與為必要
。原審引用之第一審判決綜合調查所得之各項證據，雖不足證明其於香港停泊時有共
同將前開未稅洋菸搬入船艙藏放，然既有參與私運進口台中港，復於進口後參與搬運
，而認定其共犯走私之事實，亦無違法之處。上訴意旨並未依據卷內資料，具體指明
原判決有如何違背法令、或不適用法則、或如何適用法則不當，而僅憑其個人意見，
就原審認事、採證之職權行使任意指摘，所為之指摘，亦均屬事實上之爭執，不足據
以辨認原判決已具備違背法令之形式，則其上訴即不合法律上之程式，應從程序上予
以駁回。
據上論結，應依刑事訴訟法第三百九十五條前段，判決如主文。
中      華      民      國    九十一    年      四      月      四      日
                              最高法院刑事第八庭
                                  審判長法官  莊  登  照
                                        法官  洪  明  輝
                                        法官  黃  一  鑫
                                        法官  魏  新  和
                                        法官  林  秀  夫
      右正本證明與原本無異
                                              書  記  官
中      華      民      國    九十一    年      四      月     十一     日
